【裁判字號】    90,易,451
【裁判日期】    900815
【裁判案由】    傷害
【裁判全文】
臺灣雲林地方法院刑事判決                            九十年度易字第四五一號
    公  訴  人  臺灣雲林地方法院檢察署檢察官
    被      告  丙○○
右被告因傷害案件，經檢察官提起公訴（八十九年度偵緝字第一八四號），本院判決
如左：
    主  文
丙○○傷害人之身體，累犯，處有期徒刑月，如易科罰金，以佰元折算壹日。
    事  實
一、丙○○前有違反麻醉藥品管理條例及妨害自由等罪，最近於民國八十四年間，因
    肅清煙毒條例及違反麻醉藥品管理條例罪，經本院分別判處有期徒刑二年六月及
    八月確定，應執行有期徒刑三年，甫於八十九年六月八日執行完畢。詎丙○○竟
    仍不知悔改，復於八十九年八月八日二十時二十分許，在其雲林縣四湖鄉○○村
    ○○路五十巷二十一號住處，因見甲○○前來向其父親丁○○催討欠款，肇致丙
    ○○不滿，竟基於傷害之犯意，隨手持家裡之鐮刀一支（未扣案），朝甲○○之
    背部揮砍，致甲○○受有背部挫傷合併血腫等傷害。
二、案經甲○○訴由雲林縣警察局台西分局報請臺灣雲林地方法院檢察署檢察官偵查
    起訴。
    理  由
一、訊之被告丙○○，對於右揭時地打傷甲○○，造成甲○○受有背部挫傷合併血腫
    等傷害，坦承不諱，核與告訴人甲○○之指訴情節，尚屬相符，並有診斷證明書
    一紙及相片二紙附卷可按。至被告丙○○於偵查及本院審理時，固均坦承打傷告
    訴人甲○○無誤，惟於偵查中否認持鐮刀砍傷甲○○，於本院審理時初則否認持
    鐮刀砍傷甲○○，繼又改口供稱我不知道是不是鐮刀，因為當時我剛睡醒等語。
    惟查，被告丙○○當時係持鐮刀砍傷甲○○之情，已迭據告訴人甲○○指明，核
    與證人乙○○即當時在場之人證稱：看到他們（指被告丙○○與告訴人甲○○）
    爭執，之後被告拿鐮刀砍向告訴人那邊，砍了一下，我看到的是鐮刀等語，互核
    吻合，並有告訴人甲○○根據該鐮刀之形狀，繪有圖示附卷可參。是告訴人甲○
    ○指訴其為被告丙○○持鐮刀砍傷等情，應屬實在。被告丙○○初則否認持鐮刀
    傷害甲○○，繼又改口供稱剛睡醒，不知道是不是鐮刀等等，顯係避重就輕之詞
    ，不足採信。
二、再者，判斷行為人於行為當時，主觀上是否有殺人之故意，除應斟酌其使用之兇
    器種類、攻擊之部位、行為時之態度表示外，尚應深入觀察行為人與被害人間之
    關係、衝突之起因，行為當時所受之刺激，下手力量之輕重、被害人受傷情形、
    及行為人事後之態度等各項因素，綜合予以研析，尚難僅遽持刀砍中被害人之身
    體，即認其必有殺人之犯意。本件告訴人甲○○仍執前詞，認被告丙○○持鐮刀
    朝其背部砍至，認此舉涉犯有殺人未遂情事等等。惟查，被告丙○○否認有殺人
    之故意，告訴人指訴殺人未遂之情，亦為公訴人所不採，況被告丙○○與告訴人
    甲○○並無深仇大恨，被告丙○○係因告訴人甲○○前來向其父親索債，肇致不
    滿而引發爭端，衡情應不致因此肇生殺人之動機，參以被告丙○○持該鐮刀揮砍
    後，鐮刀隨即為蔡得順搶走，此外，並無進一步又持其他刀械或器物再予砍殺之
    舉動，自難憑此即遽認有殺人之故意。是告訴人甲○○上揭指訴，實無足取。事
    證明確，被告丙○○傷害犯行堪以認定。
三、核被告所為，係犯刑法第二百七十七條第一項之傷害罪。被告丙○○前有違反麻
    醉藥品管理條例及妨害自由等罪，最近於八十四年間，因肅清煙毒條例及違反麻
    醉藥品管理條例罪，經本院分別判處有期徒刑二年六月及八月確定，應執行有期
    徒刑三年，甫於八十九年六月八日執行完畢，有台灣雲林地方法院檢察署刑案資
    料查註紀錄表、本院被告全國前案紀錄表可按，其於前案刑之執行完畢後，五年
    內再犯本件有期徒刑以上之罪，為累犯，應依刑法第四十七條之規定，加重其刑
    。爰審酌被告有上揭前科，竟仍不知悔改，又因一時細故，對告訴人甲○○施暴
    ，造成其背部挫傷合併血腫等傷害，事後復未協調解決，參酌告訴人甲○○受傷
    程度非重，及被告犯罪之動機、目的、手段、犯後態度等一切情狀，量處如主文
    所示之刑。又刑法第四十一條有關易科罰金之規定，已經修正並於九十年一月十
    二日施行，依修正後之刑法第四十一條第一項規定：「犯最重本刑為五年以下有
    期徒刑以下之刑之罪，而受六個月以下有期徒刑或拘役之宣告，因身體、教育、
    職業、家庭之關係或其他正當理由，執行顯有困難者，得以一元以上三元以下折
    算一日，易科罰金。但確因不執行所宣告之刑，難收矯正之效，或難以維持法秩
    序者，不在此限。」本案被告行為後，法律已有變更，應適用裁判時之法律，並
    諭知易科罰金之折算標準。至鐮刀一支，並未扣案，且非違禁物，亦不能證明係
    被告所有，爰不另為沒收之諭知。
據上論斷，應依刑事訴訟法第二百九十九條第一項前段，刑法第二條第一項前段、第
二百七十七條第一項、第四十七條、修正後第四十一條第一項前段，罰金罰鍰提高標
準條例第一條前段、第二條，判決如主文。
本案經檢察官林良蓉到庭執行職務
中      華      民      國    九十      年      八      月     十五     日
                                         臺灣雲林地方法院刑事第二庭
                 法  官  林秋火
右正本證明與原本無異。
如不服本判決，應於判決送達後十日內向本院提出上訴狀( 應附繕本 )。
                                             書記官  曾玲玲
中      華      民      國    九十      年      八      月     十五     日
附錄論罪科刑法條：
刑法第二百七十七條第一項
傷害人之身體或健康者，處三年以下有期徒刑、拘役或一千元以下罰金。


司法院資訊處製作；財團法人民間司法改革基金會備份。
